【裁判字號】    95,破抗,35
【裁判日期】    951107
【裁判案由】    宣告破產
【裁判全文】
臺灣高等法院高雄分院民事裁定          95年度破抗字第35號
抗  告  人  甲○○
上列抗告人因聲請宣告破產事件，對於中華民國95年9 月13日臺
灣高雄地方法院95年度破字第109 號所為裁定提起抗告，本院裁
定如下：
    主  文
抗告駁回。
抗告程序費用由抗告人負擔。
    理  由
一、本件抗告意旨略以：抗告人因投資股票失利，積欠多家銀行
    信用貸款、信用卡及現金卡債務共新台幣（下同）348 萬
    4,977 元。資產則僅有現金29萬元（按抗告人原主張另有2
    輛老舊自用小客車，共值5 萬元，惟抗告人嗣於本院陳稱該
    2 輛老舊自用小客車業已報廢，並經出賣而不存在，爰不列
    入）。故抗告人之資產顯已不能清償負債，已構成宣告破產
    之要件，又抗告人現任職於台灣快桅股份有限公司，每月固
    定薪資約4 萬元，扣除須扶養之親屬及自己之生活費後，抗
    告人每月薪資尚餘1 萬1,428 元可列入破產財團，而一般破
    產案件辦案期限為2 年，則抗告人於2 年後之資產共計即有
    56萬4,272 元（即290,000 元＋11,428元122 ＝564,27
    2 元）扣除破產管理人之報酬5 萬元後，尚有50萬4,272 元
    可列入破產財團而有宣告破產之實益，乃原裁定以抗告人之
    薪資扣除抗告人及家屬生活費後，每年約可清償債務約15萬
    9,600 元（即13,300元12＝159,600 元），認無宣告破產
    之實益而駁回抗告人所為破產之聲請，實有違誤，為此提起
    抗告，求予廢棄原裁定，並為適法之裁定云云。
二、按破產管理人之報酬為財團費用；破產人及其家屬之必要生
    活費，視為財團費用。財團費用及財團債務，應先於破產債
    權，隨時由破產人依破產法之規定清償之。破產宣告後如破
    產財團之財產不敷清償財團費用及財團債務時，法院因破產
    管理人之聲請，應以裁定宣告破產終止。破產法第95條第1
    項第3 款、同條第2 項、第97條、第148 條分別定有明文。
    又破產法第57條規定，債務人不能清償債務者，固得宣告破
    產，然依上開破產法第148 條規定之旨趣，如債務人之財產
    不敷清償破產財團費用及財團債務時，即應認無宣告破產之
    實益，最高法院86年度台抗字第479 號裁定可資參照。是以
    破產程序，乃債務人無力對全體債權人清償債務時，由法院
    介入，強制將債務人之全部財產依一定程序為變價及分配，
    使全體債權人得以公平受償之程序。故債務人之財產如可預
    見不敷清償破產財團費用及財團債務，致使多數債權人之普
    通債權無法獲得公平滿足，即無宣告破產之實益，而如仍進
    行破產程序，顯與破產制度之本旨及目的有違，即不應准許
    。
三、經查抗告人分別積欠中國信託商業銀行股份有限公司等12家
    銀行之債務合計為348 萬4,977 元，且其名下並無不動產等
    情，為抗告人所自承，並據抗告人提出財產狀況說明既債權
    人、債務人名冊1 份附卷可稽（見原審卷第10頁、第11頁）
    ，而抗告人除提出其將現金29萬元存於合作金庫銀行，並由
    該銀行簽發受款人為抗告人之同額支票（見本院卷第31頁）
    外，已無其他財產等情，亦為抗告人所自承，復經本院依職
    權調取抗告人94年度之稅務電子閘門財產所得調件明細表1
    份查核屬實，則抗告人主張其資產顯已不能清償其債務，依
    法即有破產之原因等情，堪予採信。
四、惟查抗告人已婚尚有父母、配偶及女兒蘇容仟等人需扶養，
    每人每月之必要生活費為1 萬2,000 元之事實，已據抗告人
    到院陳明在卷，並有戶籍謄本2 份附卷足憑（見本院卷第28
    頁、第29頁、第32頁至第36頁），是抗告人每年至少即需支
    出必要生活費72萬元（即12,000元5 12＝720,000 元）
    ，而本件如宣告抗告人破產，抗告人尚須支付破產管理人之
    報酬。按破產管理人之報酬如以最低之基本工資計算，每年
    至少亦須支出19萬80元（即最低基本工資15,840元12＝
    190,080 元），遑論實務上破產管理人之報酬遠較此一金額
    為多，從而本件如宣告抗告人破產，參照破產法第95條第1
    項第3 款及同條第2 項之規定，抗告人每年應支出之財團費
    用即高達91萬80元（即720,000 元＋190,080 元＝910,08 0
    元），雖抗告人任職於台灣快桅股份有限公司，每月薪資約
    4 萬元，即每年薪資48萬元，則其每年薪資收入扣除前揭財
    團費用，仍不足43萬80元（即910,080 元－480,000 元＝
    430, 080元），已遠逾抗告人目前之總資產29萬元。況依「
    各級法院辦案期限實施要點」第2 點第2 項之規定，破產事
    件之辦案期限為2 年，則抗告人在破產期間其薪資收入扣除
    前揭財團費用，共仍不足86萬160 元（即430,080 元2 ＝
    860,16 0元），亦已遠逾抗告人現有之總資產。綜上抗告人
    之財產及薪資於扣除上開破產管理人之報酬及抗告人及其家
    屬之必要生活費用後，已無餘額可供構成破產財團，自無法
    清償破產債權。揆諸上開破產法第148 條規定之旨趣及最高
    法院86 年 度台上字第479 號裁定意旨，本件抗告人聲請宣
    告破產即無實益，不應准許。
五、綜上所述，原法院因認本件抗告人聲請宣告破產並無實益，
    而裁定駁回抗告人所為破產之聲請，經經核尚無不合。抗告
    意旨指摘原裁定不當，求予廢棄，即非有理由，應予駁回。
六、據上論結，本件抗告為無理由，爰依破產法第5 條、民事訴
    訟法第495 條之1 第1 項、第449 條第1 項、第95條、第78
    條，裁定如主文。
中    華    民    國    95    年    11    月    7     日
                            民事第三庭
                                審判長法官  張國彬
                                法      官  楊富強
                                法      官  吳登輝
以上正本證明與原本無異。
如不服本裁定應於送達後10日內向本院提出再抗告狀 (並按他造
當事人之人數附繕本)， 並繳納再抗告費新臺幣1,000 元。再為
抗告應以適用法規顯有錯誤為理由，並經本院之許可，該許可以
原裁定所涉及之法律見解具有原則上之重要性者為限，並委任律
師為代理人。
抗告人之配偶、三親等內之血親、二親等內之姻親，或抗告人為
法人、中央或地方機關時，其所屬專任人員具有律師資格並經法
院認適當者，亦得為第三審代理人。抗告人或其法定代理人具有
律師資格者及前項情形，應於提起抗告或委任時釋明之。
中    華    民    國    95    年    11    月    9     日
                                書  記  官  黎  珍
                                                      Ｆ


司法院資訊處製作；財團法人民間司法改革基金會備份。
